臺灣桃園地方法院刑事判決　　　　　　　　　　　　　九十二年度易字第四八號
　　公　訴　人　臺灣桃園地方法院檢察署檢察官
　　被　　　告　辛○○
　　　　　　　　甲○○
　　共　　　同
　　指定辯護人　本院公設辯護人丁○○
　　被　　　告　庚○○
　　　　　　　　丙○○
　　　　　　　　乙○○
右列被告因傷害案件，檢察官原聲請簡易判決處刑（九十一年度偵字第四五四七號）
，經本院改依通常程序審理，茲判決如左：
    主      文
庚○○、丙○○共同傷害人之身體，各處罰金佰元，如易服勞役均以佰元折算壹
日，均緩刑貳年。
辛○○、甲○○、乙○○均公訴不受理。
    事      實
一、緣庚○○、丙○○之友人戊○○（原名葉棋鳳）於民國九十一年二月二十六日晚
    間十一時三十分許，前往桃園縣龍潭鄉○○路○○段一六號乙○○所經營之檳榔
    攤購買檳榔時，因細故與翁某發生爭執，斯時在檳榔攤附近車上等候之羅、高二
    人見狀遂趕來查看，雙方一言不合，詎庚○○、丙○○二人竟基於共同傷害之犯
    意聯絡，聯手與乙○○及適亦在檳榔攤內而趨前相助翁某之辛○○、甲○○等三
    人互毆，使乙○○因此受有左耳上方二Ｘ二公分瘀傷、右手臂五Ｘ五公分瘀傷之
    傷害。
二、案經被害人乙○○訴由桃園縣政府警察局平鎮分局報請台灣桃園地方法院檢察署
    檢察官偵查後聲請以簡易判決處，嗣經本院改依通常程序審理。
    理      由
壹、有罪部分
一、訊據被告庚○○、丙○○，固均坦承於前揭時，因見友人戊○○在上址檳榔攤與
    人發生爭執遂前去查看等情不諱，惟皆矢口否認有與對方互毆之事，胥辯稱係遭
    乙○○等人毆打，渠等並未還手云云。但查，右開事實業據告訴人乙○○及在場
    之辛○○、甲○○各指陳綦詳，且乙○○係因此受有左耳上方二Ｘ二公分瘀傷、
    右手臂五Ｘ五公分瘀傷之傷害乙節，並有卷存龍華診所診斷證明書一份可證，稽
    以證人即當時恰亦在該檳榔攤內休息之計程車司機己○○於本院調查時結證稱：
    後來我就看到庚○○、丙○○他們二人進來：：：（他們二人進來幹嘛？）他們
    二人其中有一個好像是在庭的庚○○跟乙○○講話，但二人口氣都不是很好，他
    們一過來就吵，為何會吵我也不知道：：：後來就打架了，就在檳榔攤內打：：
    ：（是誰先動手？）應該是一起動手：：：庚○○在裡面有跟乙○○動手等語（
    見本院九十二年六月二十七日訊問筆錄），且參以經送請測謊結果，「被告庚○○稱：其未打乙○○、辛○○、甲○○等人，經測試呈情緒波動反應，研判有說
    謊」，此有法務部調查局測謊報告書一份在卷足按，再者，於事發後，甲○○係
    受有胸部、頭部鈍傷之傷害，至辛○○亦受有左耳後浮腫，上腹疼痛之傷害，有
    卷附敏盛綜合醫院龍潭分院診斷證明書二份可證，因之，若僅係被告庚○○一人
    力抗乙○○等三人，雙拳勢難敵六掌，其個人受毆而倉促擋避，猶已未及，更遑
    論仍具反擊之力，可使對方三人同受傷害，是此可徵庚○○必有幫手助陣無疑，
    惟斯時既僅丙○○與之進入檳榔攤，則能出手襄贊之人究係何者，要已不言可喻
    ，自非丙○○而莫屬，佐此各端，堪認乙○○之指訴屬實，據而足徵庚○○、丙○○均有出手與乙○○等人對打之情，灼然極明。被告羅、高二人空言否認此舉
    ，顯屬卸責之虛詞，非可採信。更查，庚○○、丙○○既與乙○○等人同時出手
    對打，核情要屬互毆，自不得主張正當防衛以解免渠等傷害之責，又彼二人並均
    出手與對方互毆，就此，於行為時之事中顯存默示之合意，是以渠等對此傷害犯
    行係有共同之犯意聯絡及行為分擔之情，狀亦鮮明。綜述，本件事證已明，被告
    庚○○、丙○○之犯行，洵堪認定，胥應依法論科。
二、核被告庚○○、丙○○二人所為，均犯刑法第二百七十七條第一項之傷害罪。渠
    等有犯意聯絡及行為分擔，為共同正犯。爰審酌被告庚○○、丙○○之犯罪動機
    、目的、手段、告訴人乙○○所受之傷害甚輕，渠等犯行所生之危害尚微，且如
    後述，彼二人因此互毆致受之傷害悉遠重於乙○○，堪認已受有相當之教訓暨犯
    後態等情狀，量處如主文所示刑，並均諭知易服勞役之折算標準。末查，被告庚○○曾因傷害案件，於七十八年五月二十三日經台灣高等法院判處有期徒刑七月
    ，另因賭博案件，於七十八年十一月三十日經台灣板橋地方法院判處有期徒刑八
    月，嗣各減刑減為有期徒刑四月、三月又十五日，八十年十月二十二日執行完畢
    後五年內未曾受有期徒刑以上刑之宣告，至丙○○曾因賭博案件，於七十八年三
    月三十日經台灣台北地方法院判處有期徒刑七月，緩刑三年，嗣經確定並緩刑期
    滿，緩刑之宣告未經撤銷等情，有該二人之台灣高等法院被告全國前案紀錄表各
    一份在可參。期滿緩刑之宣告既未經撤銷，則丙○○即與未曾受有期徒刑之宣告
    無異。茲再考量被告羅、高二人僅係眼見友人牽扯是非，基於朋友之義因而出面
    瞭解情況始罹刑章，究非逞兇鬥狠之徒，且事後固因乙○○死亡致無法與之和解
    ，惟猶儘力與辛○○、甲○○達成和解，有蘇、邱二人出具之撤回告訴狀一份附
    卷為憑，顯見渠二人深具處理善後，解決紛爭之誠意，可徵有悛悔之實據，復受
    本次罪刑之科處，當足收警惕儆懲之效，信無再犯之虞，本院因認對渠等宣告之
    刑以暫不執行為適當，爰併諭知均緩刑二年，以勵自新。
三、公訴意旨另以：被告庚○○、丙○○二人於前開時、地與告訴人乙○○、甲○○
    、辛○○互毆結果，亦使甲○○受有胸部、頭部鈍傷，辛○○受有左耳後浮腫、
    上腹疼痛之傷害，因認渠二人於此同涉有刑法第二百七十七條第一項之傷害罪嫌
    等語。經查，本罪依刑法第二百八十七條之規定，須告訴乃論，茲告訴人辛○○
    、甲○○已具狀撤回告訴，有卷存刑事撤回告訴狀一份為佐，此部分本應諭知不
    受理之判決，惟依公訴人起訴之旨顯認此與前述經本院論罪部分，有想像競合犯
    裁判上一罪之關係，爰不另為不受理之諭知。
貳、不受理部分
一、公訴意旨略以：被告辛○○、甲○○、乙○○於右揭時、地與告訴人庚○○、丙○○互毆結果，使庚○○受有頭部外傷、顏面裂傷，丙○○則受有右上眼瞼裂傷
    、右前額裂傷及右眼球挫傷等傷害，因認被告辛○○、甲○○、乙○○均涉有刑
    法第二百七十七條第一項之傷害罪嫌等語。
二、經查，告訴人丙○○右眼球所受之挫傷復導致虹彩斷裂、水晶體移位及前房出血
    ，使右眼裸視之萬國視力小於０‧０一，僅餘眼前二十公分可看見手動惟不具人
    物形貌辨視功能，且右眼視力無法矯正，亦無法恢復等情，有敏盛綜合醫院龍潭
    分院診斷證明書一份、長庚紀念醫院診斷證明書（甲種）三份、長庚紀念醫院（
    林口）分院（九二）長庚院法字第０九三三號函一份在卷足證，顯見丙○○右眼
    視力已達毀敗程度，固堪認其係受有重傷害，第查，丙○○於本院調查時供明：
    我一過去時棒球棒就揮過來了，我就倒地了等語（見本院九十二年六月二十七日
    訊問筆錄），且當日持棒球棒揮打之人係乙○○乙情，此並據其於警訊承明（見
    偵卷第六頁反面、第七頁），由是可見丙○○右眼之傷害係遭乙○○持棒球棒揮
    擊所致。再者，依前述診斷證明書所示，丙○○之傷勢係分佈在右上眼瞼、右前
    額、右眼球此情觀之，顯然，乙○○係持棒球棒直接朝丙○○之右眼、額部位重
    擊，準此，茲持材質堅硬之棒球棒直接朝人之右眼、額部位重擊，有擊中右眼遂
    使該眼因此傷重而致失明之虞，此為普通常識並係一般人所得預見之事，乙○○
    既為身心健全之成年人，核無任何智缺神喪之處，對此自屬詳悉，職是，其既預
    見於此，竟又容任該結果之可能發生而悍然為之，稽此，是其於下手之際實具有
    使人受重傷之不確定故意甚明，然則，本件並無證據可認定辛○○、甲○○及乙○○聯手與丙○○等人互毆之初，即具有重傷害之犯意聯絡，況再參酌庚○○係
    僅受有頭部外傷、顏面裂傷二處各五公分及三公分長之傷情，有卷附敏盛綜合醫
    院龍潭分院診斷證明書為憑，傷勢尚輕，亦見蘇、邱二人下手不重，是此可徵渠
    二人於行為之際僅具有普通傷害之犯意，因之，係乙○○於持棒揮擊之間，自將
    犯意提昇至重傷害之程度，此狀極明，惟此顯已逾越蘇、邱二人初始與之合謀之
    範圍，易詞以言，即在共同犯意之外，自未能強令渠等對此出乎意料之結果同擔
    其責，從而被告辛○○、甲○○二人所為，僅係犯刑法第二百七十七條第一項之
    普通傷害罪，依同法第二百八十四條之規定，須告訴乃論，且告訴人庚○○、丙○○悉已具狀撤回告訴，有刑事撤回告訴狀一份在卷可按，爰不經言詞辯論逕為
    諭知不受理之判決。
三、被告乙○○已於九十二年一月二十六日死亡，有其戶籍資料一份附卷足證，依刑
    事訴訟法第三百零三條第五款之規定，自應為不受理之判決，並不經言詞辯論為
    之。
、本件檢察官原聲請簡易判處刑，惟經本院認有刑事訴訟法第四百五十一條之一第
    四項但書第一款、第三款所定之情形，爰改依通常程序審判之，末此敘明。
據上論斷，應依刑事訴訟法第四百五十二條、第二百九十九條第一項前段、第三百零
三條第三款、第五款，刑法第二十八條、第二百七十七條第一項、第四十二條第二項
、第七十四條第一款、第二款，罰金罰鍰提高標準條例第一條前段、第二條，判決如
主文。
本案經檢察官崔秉君到庭執行職務。
中      華      民      國    九十三    年      四      月    二十八    日
                              臺灣桃園地方法院刑事第十一庭
                                  審判長法  官  蔡榮澤
                                        法  官  吳麗英
                                        法  官  丁俊成
右正本證明與原本無異。
如不服本判決，應於判決送達後十日內向本院提出上訴狀( 應附繕本 )。
                                        書記官  何慧娟
中      華      民      國    九十三    年      四      月     三十     日
附本件論罪科刑依據之法條：
刑法第二百七十七條第一項
傷害人之身體或健康者，處三年以下有期徒刑、拘役或一千元以下罰金。
